臺灣花蓮地方法院小額民事判決
111年度花國小字第2號
原      告  李重瑩  
被      告  花蓮縣政府

法定代理人  徐榛蔚  
訴訟代理人  屠善妮  
            陳勇男  
上列當事人間請求國家賠償事件，本院於民國111 年6月21日辯
論終結，判決如下：
    主  文
被告應給付原告新臺幣9,260元。
原告其餘之訴駁回。
訴訟費用新臺幣1,000元，由被告負擔新臺幣100元，餘由原告負
擔。
本判決得假執行。但被告如於假執行程序實施前以新臺幣9,260
元為原告預供擔保，得免為假執行。  
　　事實及理由
壹、程序方面：
一、按依國家賠償法請求損害賠償時，應先以書面向賠償義務機
    關請求之；又賠償義務機關拒絕賠償，或自提出請求之日起
    逾30日不開始協議，或自開始協議之日起逾60日協議不成立
    時，請求權人得提起損害賠償之訴，國家賠償法第10條第1
    項、第11條第1 項分別定有明文。本件原告於民國110年12
    月15 日依國家賠償法之規定向被告請求賠償，經被告於111
    年3月29日以府行法字第1110011284號拒絕賠償理由書函知
    原告拒絕賠償等情，有前開函文、拒絕賠償理由書等件在卷
    可稽（卷第31至33頁），是原告於提起本件訴訟前已踐行上
    開規定之前置程序，合先敘明。
二、次按訴狀送達後，原告不得將原訴變更或追加他訴，但請求
    之基礎事實同一、擴張或減縮應受判決事項之聲明者，不在
    此限，民事訴訟法第255條第1項第2、3款定有明文。原告原
    起訴請求之醫療費及精神慰撫金，並聲明：㈠被告應給付原
    告新臺幣（下同）100,000元。嗣於本院最終言詞辯論時調
    整上開各項費用後，變更訴之聲明為：被告應給付原告94,2
    60元（卷第98頁），核屬於同一基礎事實之減縮應受判決事
    項之聲明，依上所述，自應准許。　　
貳、實體方面：
一、原告起訴主張：原告於110年10月3日5時40分許，晨跑行經
    花蓮港口附近自行車道暨人行道，因路面有數個深達兩公分
    連續坑洞，且未有設任何警告標示致不察摔倒（下稱系爭自
    行車道），造成右腳踝外翻、韌帶撕裂及左膝蓋擦傷破皮等
    傷害（下稱系爭傷害）。原告因治療創傷，支出醫療費4,26
    0元和長期復健的時間成本，且原告受傷一個月無法工作影
    響考績及生活起居需人照顧，身心均痛苦異常，請求賠償慰
    撫金90,000元，以上合計94,260元，被告於原告電話詢問該
    路段國賠申請事宜後，鑒於此路各段坑洞頻繁且恐再度危及
    用路人之生命安全，立即於該路段重新鋪設修補，爾後處理
    國賠人員至現場勘查路段已平整，故於理賠書上拒絕理賠，
    惟GOOGLE（谷歌）地圖街景服務仍維持舊有的坑洞路況，可
    證明此塌陷坑洞至少2年前即存在，被告除未在該路段進行
    投保，使原告無法申請受傷理賠保險，且長期以來一直漠視
    該路段管理及修繕之義務等語。並聲明：被告應給付原告94
    ,260元。
二、被告則答辯略以：
　㈠原告所提供之跑錶跑步定位紀錄、事故現場照片(時間及位置
    不明確)及診斷書等資料，尚難遽認其受傷之地點位於被告
    經管之兩潭自行車道範圍，合先敘明。
　㈡另原告主張系爭自行車道有坑洞一節，被告受理國家賠償請
    求後至現場勘查坑洞情形，系爭路段為自行車道，鋪設平整
    並無坑洞，另就原告提供之系爭路段照片以觀，僅呈現自行
    車道之劃設油漆剝落，路面疑似因物品重壓所導致之痕跡，
    並無明顯高低差，難認系爭路段存有坑洞；縱有些微不平之
    情形，其不平整處甚小，於自行車輛行經系爭路段時，應無
    造成顛簸可能，遑論以步行或跑步方式為之；再以相當因果
    關係進行審查，若一般用路人正常通過該路面不平整處，通
    常不致發生受傷之結果，易言之，在相同之路面條件下，上
    開些微之路面不平整，不必然會發生摔倒受傷之結果，故原
    告跑步摔倒受傷之事故與上揭路面不平整間，亦難認有相當
    因果關係存在。又系爭道路雖因工程車進出輾壓致零星AC表
    層脫落，有些許不平之情況，惟該不平處之高低落差極小，
    且該路段並無因此而致用路人摔傷之反映或報案紀錄，依客
    觀之觀察，應不生用路人因此發生摔倒之通常損害；再查該
    道路屬「自行車專用道」，路面皆有畫設自行車專用道標示
    ，並非提供跑步之專用跑道。系爭道路略有微不平與請求權
    人所受損害間尚不具相當因果關係。
　㈢倘認為被告應負國家賠償責任(假設語氣，被告否認)，原告 
    請求金額亦無理由，分述如下：
  1.有關醫療費部分：
　  原告提出此案相關傷害醫療收據共43張，要求賠償醫療費用
    1萬元。惟查，43張醫療收據支出總額僅為4,260元，與原告
    請求賠償支出醫療費1萬元顯未相符，則超出4,260元金額之
    請求依據為何?此部分請鈞院予以審酌。
  2.有關慰撫金部分：
  ⑴原告陳稱受傷1個月無法工作影響考績及生活起居需人照顧，
    身心均痛苦異常，請求賠償慰撫金9萬元。
  ⑵原告縱受有傷害，然此傷害依被告所附診斷證明書所載，係
    因右側踝部韌帶挫拉傷，僅於110年10月4日至診所就醫並接
    受復健，傷勢仍屬輕微，非如原告所言1個月無法工作且生
    活起居需人照顧情形，如認本件國家賠償成立(假設語氣，
    被告否認)，原告所致損害而請求之精神慰撫金9萬元，顯屬
    過高，此部分亦惠請鈞院予以審酌等語。並聲明：原告之訴
    駁回，並陳明如受不利判決，願供擔保請准宣告免為假執行
    。
三、原告主張其跑步行經上開路段跌倒受傷等事實，業據其提出
    跌倒時間定位及事發現場照片18張、醫療收據43張、診斷證
    明書一張等資料在卷可查，惟被告以前揭情詞置辯，是本件
    爭點為：㈠原告依國家賠償法第3條第1項之規定，請求被告
    賠償其所受損害，是否有據？㈡原告請求被告給付94,260元
    ，有無理由？
四、本院之判斷：
  ㈠按公有公共設施因設置或管理有欠缺，致人民生命、身體或
    財產受損害者，國家應負損害賠償責任。國家賠償法第3 條
    第1 項定有明文。又本條項所定國家賠償責任，係採無過失
    主義，不以故意或過失為責任要件，國家或其他公法人對該
    設置或管理之欠缺有無故意或過失，或於防止損害之發生已
    否善盡其注意義務，均非所問（最高法院85年台上字第2776
    號民事判例參照）。所謂公共設施之設置有欠缺，係指公共
    設施建造之初，即存有瑕疵而言；管理有欠缺者，係指公共
    設施建造後未妥善保管，怠為修護致該物發生瑕疵而言。人
    民依上開規定請求國家賠償時，尚須人民之生命、身體或財
    產所受之損害，與公有公共設施之設置或管理之欠缺，具有
    相當因果關係，始足當之。亦即在公有公共設施因設置或管
    理有欠缺之情況下，依客觀之觀察，通常會發生損害者，即
    為有因果關係，如必不生該等損害或通常亦不生該等損害者
    ，則不具有因果關係（最高法院95年度台上字第923號判決
    意旨可資參照）。經查：
  1.被告自承為系爭自行車道管理機關，而該車道提供民眾騎乘
    腳踏車使用，堪認系爭自行車道屬供公共使用之設施，且由
    被告現實支配管理中，核屬國家賠償法第3條第1項所指之公
    有公共設施甚明。
  2.按當事人主張有利於己之事實者，就其事實有舉證之責任，
    民事訴訟法第277 條前段定有明文。而何人應負舉證之責，
    仍應視具體個案之情形而為分配，而非一概命由原告負舉證
    責任。因此，法院為判斷訴訟標的之法律關係存否時，必須
    先確定與該法律關係有關之各個法律事實，此各個法律事實
    分由兩造當事人各於某種範圍內負舉證責任，非僅命原告負
    責舉證，並使被告在某範圍內，亦負舉證責任，負舉證責任
    之一方所提出之證據，視事件性質，如已足使法院心證形成
    達證據優勢或明晰可信之程度時，即可認有相當之證明，其
    舉證責任已盡，應轉由他方負舉證之責。本件原告主張因跑
    步行經系爭自行車道，導致系爭傷害等情，業已提出前開資
    料（卷第17、61-83頁、證件袋中彩色照片）為證，從彩色
    照片可知，系爭自行車道確實有原告所主張之數個連續坑洞
    ，且未有設任何警告標示，另由定位照片中可見原告確係在
    系爭自行車道附近跌倒，並受有傷害，此均有前開照片在卷
    可查，被告亦自承系爭自行車道上之凹陷深度有1公分，綜
    合上情，原告就受傷之原因，應堪認已有相當之證明。被告
    雖辯稱原告並未舉證係在系爭自行車道受有傷害，且該系爭
    自行車道未提供一般人跑步使用，且認該坑洞不足以使人跌
    倒，原告受有傷害與此坑洞無相當因果關係，惟查，該坑洞
    於原告請求賠償後，被告已進行修補，足見被告亦認坑洞足
    以影響系爭自行車道之安全性，至於何以自行車道未供作一
    般人跑步使用及原告受有傷害與此坑洞無相當因果關係，未
    見被告舉證以實其說，是其抗辯尚難足採。
　3.本件被告既為系爭自行車道之管理機關，對於該公共設施自
    有妥善管理及維護之責，於車道上有連續坑洞，為避免他人
    受有傷害，自當定期進行修補或設任何警告標示，惟被告未
    定期進行修補或設有任何警告標示，並未舉證其設有任何警
    告標示有為任何積極防止危害發生之保全措施，顯見被告就
    系爭自行車道之管理與維護上即有欠缺，並與原告系爭傷害
    之間，具有相當因果關係，是原告依據國家賠償法第3條第1
    項規定，訴請被告賠償所受損害，即屬有據。
  ㈡茲就原告請求賠償之各項支出及損害是否有據，分述如下：
　1.醫療費4,260元部分：
    原告主張其因系爭傷害，致其支出醫療費4,260元，核與原
    告提出之就診醫療單據相符，則原告請求被告賠償醫療費用
    4,260元，應予准許。
　2.精神慰撫金9萬元部分：按國家損害賠償，除依本法規定外
    ，適用民法之規定。國家賠償法第5條定有明文。又不法侵
    害他人之身體、健康、名譽、信用、隱私、貞操，或不法侵
    害其他人格法益而情節重大者，被害人雖非財產上之損害，
    亦得請求賠償相當之金額。民法第195條第1項前段亦有明文
    。而慰藉金之賠償須以人格權遭遇侵害，使精神上受有痛苦
    為必要，其核給之標準固與財產上損害之計算不同，然非不
    可斟酌實際加害情形與被害人所受之痛苦，及雙方之身分、
    地位、經濟狀況等其他情形，核定相當之數額。經查，原告
    因本件事故而受有系爭傷害，原告精神上受有相當之痛苦，
    自不待言。本院審酌原告已婚、大學畢業、有一小孩，目前
    從事臺北捷運司機員，月收人約46,000元，復參以被告對於
    系爭自行車道有欠缺之情形，認原告請求之精神慰撫金以5,
    000元為適當，逾此部分，不應准許。
　3.基上，原告得請求被告賠償之金額共計9,260元（計算式：
    醫療費4,260元＋精神慰撫金5,000元＝9,260元）。
五、綜上所述，原告依據國家賠償法第3條第1項及民法第195條
    第1項規定請求被告給付9,260元，為有理由，應予准許。逾
    此部分，為無理由，應予駁回。　　　
六、本件事證已臻明確，兩造其餘主張、陳述及所提之證據，核
    與判決結果不生影響，爰不一一論述。
七、依職權確定本件訴訟費用即第一審裁判費1,000 元，由被告
    負擔100元，由原告負擔900元。
八、本件原告勝訴部分，係適用小額訴訟程序所為被告敗訴之判
    決，依民事訴訟法第436條之20 之規定，應依職權宣告假執
    行，而被告陳明願供擔保請准免為假執行之宣告，亦無不合
    ，爰酌定相當擔保金額准許之。
九、據上論結，本件原告之訴為一部有理由，一部無理由，依民
    事訴訟法第436條之23、第436條第2項、第79條、第436條之
    19第1項、第436條之20，判決如主文。
中    華    民    國   111   年    6     月    30     日
                 花蓮簡易庭  法  官  林敬展
以上正本係照原本作成。　　　　　　　　　
對於本件判決如有不服，應於收受送達後20日內向本院提出上訴
書狀，上訴於本院合議庭，並按他造當事人之人數附具繕本。
當事人之上訴，非以判決違背法令為理由不得為之，上訴狀應記
載上訴理由，表明下列各款事項：
（一）原判決所違背之法令及其具體內容。
（二）依訴訟資料可認為原判決有違背法令之具體事實。
如委任律師提起上訴者，應一併繳納上訴審裁判費。
中　　華　　民　　國　　111 　年　　6 　　月　　30　　日
                              書記官  黃慧中